臺灣桃園地方法院刑事判決　　　　　　　　　　　　八十九年度易字第一二二二號
　　公　訴　人　臺灣桃園地方法院檢察署檢察官
　　被　　　告　丙○○
　　被　　　告　乙○○
　　右　一　人
　　選任辯護人　紀復儀律師
右列被告等因偽造文書案件，經檢察官提起公訴（八十八年度偵字第一三０四０號）
，本院判決如左：
    主  文
丙○○、乙○○共同明知為不實之事項，而使公務員登載於職務上所掌之公文書，足
以生損害於公眾及他人，各處有期徒刑伍月。如易科罰金，均以參佰元折算壹日。均
緩刑貳年。
    事  實
一、丙○○因在大陸投資生意而對丁○○負有新台幣（下同）三百十二萬元之票據債
    務（付款人：新竹區中小企業銀行【現已改制為新竹國際商業銀行、以下簡稱新
    竹商銀】新明分行、發票日：八十五年十二月卅一日、帳號：○○一四二－七號
    、支票票號：二九七○七一號），惟雙方就該票據債務之原因關係有爭執，丙○○為免債務之履行及避免資產遭丁○○聲請法院查封，乃於八十六年二月十四日
    丁○○提示該支票時，故使其前開支票存款帳戶存款不足而致前開支票無法兌領
    後，明知與乙○○間並無消費借貸關係之存在，仍夥同乙○○共同於同月十七日
    偽以其間具有五百萬元之債務，將丙○○所有坐落於桃園縣中壢市○○段公坡小
    段第六六三、六六四地號土地及其上門牌號碼桃園縣中壢市○○路一九四巷十四
    號、建號一二八八號之建物，向桃園縣中壢地政事務所就上開不存在之五百萬元
    債務申請設定金額五百萬元之普通抵押權予乙○○，致不知情之中壢地政事務所
    承辦人員林智惠誤以為確有該債權之存在，於同月十八日登載於職務上所掌之公
    文書而為前揭抵押權之登記，乙○○並於抵押權設定後次日即八十六年二月十九
    日，自其所經營之臺灣三聚實業有限公司設於世華聯合商業銀行（下稱世華銀行
    ）中壢分行00000000000號帳戶內，轉帳匯款三百萬元至丙○○設於
    華南銀行中壢分行000000000號帳戶，丙○○受領後乃於同月廿一日將
    上開款項分別匯一百萬元至不知情之葉秋惠設於世華銀行中壢分行000000
    00000號帳戶，匯二百萬元至不知情之乙○○胞姐甲○○設於新竹商銀新明
    分行00000000000號帳戶，後由乙○○於同日使不知情之妻子張金蘭
    自張金蘭所掌管甲○○上開帳戶將該二百萬元提出後，再以乙○○之名義電匯至
    丙○○前揭華南銀行中壢分行帳戶內，丙○○於同年月二十四日再將該二百萬元
    轉帳至葉秋惠前開帳戶，並於同日由葉秋惠前開帳戶內連同先前丙○○所匯款之
    一百萬元，共計三百萬元以轉帳之方式匯款至前開臺灣三聚實業有限公司世華銀
    行中壢分行帳戶內，將乙○○所匯款予丙○○之三百萬元全數返還乙○○，藉由
    此循環轉帳匯款之方式充作乙○○與丙○○間確有五百萬元之消費借貸關係存在
    ，足以生損害於債權人丁○○債權之行使及地政機關對於地政登記管理之正確性
    。
二、案經丁○○訴由台灣桃園地方法院檢察署檢察官偵查起訴。
    理  由
一、程序部分：按發見新事實或新證據者，得對於不起訴處分已確定之同一案件再行
    起訴，為刑事訴訟法第二百六十條第一款所明文規定，而所謂發見新事實或新證
    據者，係指於不起訴處分前，未經發見，至其後始行發見者而言，此有最高法院
    六十九年台上一一三九號判例意旨可供參照。本案告訴人丁○○於八十六間雖即
    就被告二人前開偽造文書犯行提出告訴，經臺灣桃園地方法院檢察署檢察官於八
    十六年七月十四日，以八十六年度偵字第三九０七號不起訴處分，經告訴人聲請
    再議，臺灣高等法院檢察署檢察長於八十六年八月二十七日，以八十六年度議字
    第二四三０號命令發回續行偵查，臺灣桃園地方法院檢察署檢察官再於八十七年
    三月四日，以八十六年度偵續字第一０五號不起訴處分，經告訴人聲請再議，由
    臺灣高等法院檢察署於八十七年九月三日，以八十七年度議字第一四二０號處分
    書駁回再議聲請而確定，惟被告乙○○於八十六年二月十九日，自其所經營之臺
    灣三聚實業有限公司設於世華銀行中壢分行00000000000號帳戶內，
    轉帳匯款三百萬元至被告丙○○設於華南銀行中壢分行000000000號帳
    戶，被告丙○○受領後又於同月廿一日將上開款項分別匯一百萬元至不知情之葉
    秋惠設於世華銀行中壢分行00000000000號帳戶，匯二百萬元至證人
    甲○○設於新竹商銀新明分行00000000000號帳戶，後由被告乙○○
    於同日使不知情之妻子張金蘭自張金蘭所掌管甲○○上開帳戶將該二百萬元提出
    後，再以被告乙○○之名義電匯至丙○○前揭華南銀行中壢分行帳戶內，被告丙○○於同年月二十四日再將該二百萬元轉帳至葉秋惠前開帳戶，並於同日由葉秋
    惠前開帳戶內連同先前被告丙○○所匯款之一百萬元，共計三百萬元以轉帳之方
    式匯款至前開臺灣三聚實業有限公司世華銀行中壢分行帳戶內，由於此等轉帳匯
    款之資料於前開不起訴處分確定前，確未經發見而存於卷內，經告訴人於八十八
    年八月十七日聲請續行偵查後，始經檢察官於偵查中調取前開相關匯款單及存摺
    資料而發現，是本案之起訴核與法相符，先予敘明。
二、訊據被告乙○○、丙○○對於右揭犯罪事實，先均否認有何虛設抵押權登記之犯
    行，然於本院九十一年九月二日審理中則均坦承不諱，核與告訴人之指述相符，
    且有前開座落於桃園縣中壢市○○段公坡小段第六六三、六六四地號土地，及其
    上門牌號碼桃園縣中壢市○○路一九四巷十四號、建號一二八八號之建物之土地
    謄本共三份附於八十六年度偵字第三九０七號卷（見第一百三十五頁至第一百五
    十九頁），被告乙○○於八十六年二月十九日、二月二十一日分別匯款三百萬元
    、二百萬元予被告丙○○前開帳戶之匯款單，及被告丙○○匯款二百萬元予甲○○前開帳戶之匯款單附於八十六年度偵字第三九０七號卷第一百二十六頁、第一
    百一十六頁，被告丙○○前開帳戶及臺灣三聚實業有限公司前開帳之往來明細表
    附於八十六年度偵續字第一０五號卷（見第五十一頁，第一百零二頁至第一百十
    六頁），證人甲○○前開帳戶來往明細表、八十六年二月二十一日二百萬元之取
    款條附於八十八年度偵字第一三０四０號卷（見第二十、二十一頁），世華商銀
    中壢分行九十一年七月二日〔九十一〕世中壢字第一四七三號函（檢送之葉秋惠
    帳戶來往明細表及答覆稱臺灣三聚實業有限公司於八十六年二月二十四日自葉秋
    惠前開帳戶轉帳收入三百萬元），及華南銀行中壢分行九十一年六月二十八日（
    91 ）華壢存字第二三五號函（檢附被告丙○○前開帳戶於八時六年二月二十一
    日匯出二百萬元至證人甲○○前開帳戶，於八十六年二月二十四日匯出二百萬元
    至葉秋惠前開帳戶之匯款單）附於本院卷可稽。是本案事證明確，被告二人前開
    之犯行堪以認定，均應予依法論科。
二、核被告乙○○、丙○○二人之所為，係犯刑法第二百十四條之使公務員登載不實
    罪。被告二人就前開犯行，具有犯意聯絡及行為分擔，為共同正犯。爰分別審酌
    被告二人均無前科，素行尚佳，係因一時失慮致罹刑典，於本院審理時均已坦承
    犯行，且被告丙○○已與告訴人丁○○和解，有告訴人提出之和解書一份附卷，
    並經告訴人於本院審理時陳述在卷，犯罪後態度均尚可等一切情狀，各量處如主
    文所示之刑。又被告二人行為後，刑法第四十一條有關有期徒刑易科罰金之折算
    標準，於九十年一月十日經修正公布，並於同年月十二日生效，易科罰金之適用
    範圍擴大為最重本刑五年以下有期徒刑之罪，經比較新舊法之結果，裁判時即修
    正後之刑法第四十一條對被告二人並無不利，爰依刑法第二條第一項前段規定，
    適用裁判時即修正後刑法第四十一條第一項前段之規定，就被告二人所宣告之有
    期徒刑，均諭知易科罰金之折算標準。末查被告二人前均未曾受有期徒刑之宣告
    ，有台灣高等法院被告全國前按紀錄表二紙在卷可憑，其二人因一時失慮而為本
    案之行為，其二人經此次偵審程序及刑之宣告等教訓後，當已知警惕，信無再犯
    之虞，本院認其二人所宣告之刑以暫不執行為適當，爰均併予宣告緩刑二年，以
    啟自新。
據上論斷，應依刑事訴訟法第二百九十九條第一項前段，刑法第二十八條、第二百十
四條、第二條第一項前段、修正後第四十一條第一項前段、第七十四條第一款，罰金
罰鍰提高標準條例第一條前段、第二條，判決如主文。
本案經檢察官陳俊茂到庭執行職務。
中      華      民      國    九十一    年      九      月    二十三    日
                                    臺灣桃園地方法院刑事第六庭
                                        法  官  林  春  鈴
右正本證明與原本無異。
如不服本判決，應於判決送達後十日內向本院提出上訴狀( 應附繕本 )，上訴於
臺灣高等法院。
                                        書記官  江  世  亨
中        華        民        國   九十一   年   九   月    二十六    日
附論罪科刑依據之法條：
刑法第二百十四條：
明知為不實之事項，而使公務員登載於職務上所掌之公文書，足以生損害於公眾或他
人，處三年以下有期徒刑、拘役或五百元以下罰金。
